臺灣彰化地方法院民事裁定　　　　　　100年度司家聲字第9號
聲　請　人　財政部國有財產局台灣中區辦事處
法定代理人　廖蘇隆
代　理　人　陸恒寧
上列聲請人聲請酌定遺產管理人報酬事件，本院裁定如下：
    主  文
聲請人擔任被繼承人黃泉明（民國48年5月15日出生，身分證字
號：Ｚ000000000號，生前籍設彰化縣彰化市○○里○○○路22
巷9弄1號，民國94年2月25日死亡）遺產管理人之報酬及代墊費
用酌定為新臺幣貳萬零貳拾元。
程序費用新臺幣壹仟元由被繼承人之遺產負擔。
    理  由
一、按「遺產管理人得請求報酬，其數額由親屬會議按其勞力及
    其與被繼承人之關係酌定之。」、「親屬會議不能召開或召
    開有困難時，依法應經親屬會議處理之事項，由有召集權人
    聲請法院處理之。」民法第1183條、第1132條第2項前段分
    別定有明文。復按法院處理應經親屬會議處理之民法第1183
    條所定遺產管理人報酬之酌定，得調查遺產管理人所為遺產
    管理事務之繁簡及被繼承人之遺產收益狀況，此觀非訟事件
    法第167條規定甚明。是就法院選任之遺產管理人之報酬，
    應按遺產管理人與被繼承人之關係、管理事務之繁簡、遺產
    狀況及其他情形斟酌定之。又依財政部頒佈之代管無人承認
    繼承遺產作業要點第14點第3項規定，財政部國有財產局或
    所屬各地區辦事處、分處，代管無人承認遺產案件，應聲請
    法院酌定管理報酬，其請求標準，不得低於孳息收入部分十
    分之三及遺產現值百分之一。
二、本件聲請意旨略以：聲請人前經本院99年度司財管字第41號
    民事裁定指定為被繼承人黃泉明之遺產管理人在案，查本院
    100年度司執戊字第3478號，債權人內政部營建署與被繼承
    人間拍賣抵押物強制執行事件正進行中，其鑑估價值為新臺
    幣（下同）1,692,000元，為恐日後管理遺產管理報酬無法
    取償，爰依民法第1183條及財政部訂定之「代管無人承認繼
    承遺產作業要點」第14點第3項規定，聲請酌定管理報酬為1
    6,920元，另聲請人為執行遺產管理人職務，已代墊費用合
    計為2,100元（聲請公示催告費用1,000元及登報費用1,100
    元），故共計為20,020元等語。
三、經查，聲請人主張之事實，業據提出本院99年度司財管字第
    41號民事裁定及確定證明書影本、本院民事執行處彰院賢10
    0司執戊字第3478號函、代墊費用收據資料影本各一份為證
    ，並經本院依職權調閱本院99年度司財管字第41號、99年度
    司家催字第210號民事卷宗核閱無誤，堪信屬實。是揆諸前
    情，自難期被繼承人之親屬會議得召開進而酌定遺產管理人
    之報酬，而聲請人管理遺產之職務雖尚未完全終結，惟於強
    制執行程序中聲明參與分配之必要，聲請人聲請本院酌定其
    遺產管理報酬，自屬有據。
四、次查，本院審酌聲請人之職務並無應進行訴訟程序等甚為複
    雜之事項，遺產法律關係尚屬單純，另參酌被繼承人之遺產
    總現值計1,692,000元，爰酌定本件遺產管理人之管理報酬
    為16,920元。又聲請人主張為管理被繼承人之遺產，現已代
    墊費用2,100元之事實，亦據其提出收據資料影本為憑，故
    酌定本件聲請人任被繼承人之遺產管理人之報酬及代墊費用
    合計為20,020元。
五、依非訟事件法第157條，爰裁定如主文。
六、如對本裁定抗告，須於裁定送達後10日之不變期間內，向本
    院提出抗告狀，並繳納抗告費新臺幣1,000元。
中    華    民    國   100    年    7     月    25    日
                  家事法庭      司法事務官  劉俊佑